# 请教陈版，关于附条件投资问题

提问人：满船落花满船雨 时间：2014-05-26 22:43:01
如题，假如A公司与B公司(非关联方)签订股权购买合同，规定，总价为 100 万元获得B公司5%股权。 其中条件如下： 1.50万元现金支付 2.50万元以公司的货物支付(货物市面销售价格约 80 万元，作价 50 万元) 3.交易完成后，A公司可另外获得B公司1%的股权。
那么针对这 50 万元货物并非立刻执行，而是A公司开 10 张承诺函给B公司，每张承诺函 5 万元，承诺届时B公司可凭承诺函，填一份货物单（一份承诺函B公司只可以填一份货物单）让A公司给货物给他。如果货物单上的货物金额不足 5 万元，则A公司已履行义务，并不负责短缺部分。如果货物单上货物金额超过 5 万元，则该货物单作废，A公司也不需要履行对应义务。承诺函 2 年内有效。另外也有明确规定，货物要送达B公司指定地点，其风险和收益方转移。
那么在A公司第一次支付完现金 50 万元，但B公司尚未拿着承诺单来填写货物单时，A公司可如何做账？
现有如下建议：
借：可供出售金融资产 130 万元 贷：现金 50 万元 贷：其他应付款 80 万元
然后B公司每次来领货，则对应：
借：其他应付款 80 万元 贷：主营业务收入 80 万元 借：成本 XX 贷：存货 XX
关于此类情形，PRC 准则及香港准则有无相关规定？ 感觉有点矛盾，觉得第一次的时候可供出售金融资产的金额只能确认 50 万元，但是那一天A公司确实已经签订了那 10 张承诺函，而且正常来看B公司不可能不会来领货，A公司第一天的时候确实有那个义务。
另外B公司非上市公司，其股权不能公允计量，A公司另外获得1%股权时，需要做账否？
希望陈版能指点迷津！感激不尽。

回答人：chenyiwei
1 、该交易是对B公司增资还是向B公司的原股东购买B公司的存量股权？如果是增资，则此处的“货物单”是否属于以非货币财产出资，如果 2 年内B公司未要求交付货物则可能构成出资不实？如果是购买存量股份，则“货物单”的受益人应当是作为出售方的原股东而不是B公司本身？ 2 、“50万元的货物”是否已经锁定了品种、数量和单价，而不论何时交付？即该负债是货币性的还是非货币性的？ 3 、根据相关协议约定，在B公司或其股东尚未开出“货物单”相应地A公司尚未交付该 50 万元的货物之前，是否不影响A公司在B公司的 5 ％股权相应的股东权利和股东义务的完整性（即，不论是否交付货物，以及最终交付多少货物，A公司都可以完整地享有 5 ％的股东权利和需履行相应义务）？B公司或其股东如果 2 年内不行权，是否即意味着放弃该权利？ 4 、另外取得 1 ％股权应满足何种条件？是否还需发生额外的成本？

提问人：满船落花满船雨 时间：2014-05-27 11:51:07
首先确认一下， A公司及B公司都是境外公司。比如都是BVI公司，A公司为一个集团，内有很多子公司生产销售货物。
2.该5%是对B公司增资，而非向原股东购买存量股权。
3.“50万元的货物”已经锁定为A公司品牌的货物，但是对与品种，数量及单价都并未锁定。具体B公司可以在两年内A公司发给retailer的产品目录里面自己选想要的产品，数量等等。(请问，这个货物如果没有特指是否对非货币性资产交换产生影响吗？)
4.在B公司或其股东尚未开出“货物单”相应地A公司尚未交付该 50 万元的货物之前，不影响A公司在B公司的 5 ％股权相应的股东权利和股东义务的完整性。B公司如果 2 年内不行权，基本视为A公司已经履行义务。
5.另外取得1%股权这个说错了，应该是A公司拥等上述交易完成后再以 50 万购买2.5%股权（B公司存量股）的权利。相当于这是一个option，选择权在于A公司。当然这个权利值不值钱可能得看预期交易完成后B公司的净资产*2.5%与这个 50 万元比较，但是即使预期是有收益的，确认一个资产应该也不大可能。 现在基本觉得有两点难以确定： 1.初始投资日，是否应该确认 50 万货物对应的长期股权投资金额，还是出一份货物确认一份 2.是否满足非货币交换条件，可以用货物的公允价值来确认。

回答人：chenyiwei
如果这里的“货物单”只是明确了A公司品牌的货物，但没有明确品种、数量和单价等交易要素，则是否可以理解为：B公司有权就每一份承诺函填写一份货物单，其上限为A公司报价单中按照届时价格计算价值 8 万元的货物，但作价 5 万元？如果是，则该负债虽然需以A公司所产货物结算，但就其风险和报酬特征而言属于货币性负债，因为没有锁定目标存货，自然也就不享有或承担对应货物的公允价值变动风险等。 由于该期权为深度价内期权，基本确定B会行权，也就是届时实际交付价值 80 万元的货物，因此你所建议的处理方法有一定的合理性，但可供出售金融资产初始计量金额应为 80 万元（已支付的现金 50 万＋预计售价低于公允价值的损失 30 万元）。
即： 借：可供出售金融资产 80 ，贷：现金 50 ，贷：预计负债 30 。 后续如果B要求交付货物： 借：可供出售金融资产 50 ，借：预计负债 30 ，贷：营业收入 80 ；同时结转对应存货成本到营业成本。 后续如果未要求交付货物，过期失效： 借：预计负债 30 ，贷：
营业外收入 30 。
对于购买额外的2.5%股权的option按一般金融衍生工具的处理原则，初始计量和后续计量均按公允价值，其公允价值的变动计入当期损益。如果标的股权的公允价值确实无法可靠确定的，也可按成本（零值）计量。

提问人：满船落花满船雨 时间：2014-05-28 15:19:30
“但可供出售金融资产初始计量金额应为 80 万元（已支付的现金 50 万＋预计售价低于公允价值的损失 30 万元）”
这个预计 30 万元的损失是按照IAS 37 - Item 1: Provisions - onerous contracts 考虑的吗？或者是参考哪一条国际准则确认的呢如果这批货物市场价 80 万元，对B公司作价 50 万元，但是实际成本如果只有 35 万元，也需要确认预计负债 30 万元吗？

回答人：chenyiwei
如果作价虽然低于市价但仍高于成本，则不属于亏损合同，不确认预计负债。如果作价低于成本的，则将两者之间的差额确认预计负债，同时计入长期股权投资的初始确认金额。感谢补充。

提问人：满船落花满船雨 时间：2014-05-28 19:44:17
也就是是，在Day1的时候， 确认的长期股权投资的金额只会是现金支付的 50 万，而另外的则每次确认提货对应的部分。而且是按照提货的公允价值确认。 Day1： 借：长期股权投资 50 万 贷：现金 50 万
两年后提货完成： 借：长期股权投资 80 万 贷：营业收入 80 万

回答人：chenyiwei
后续确认收入还是建议根据合同约定的作价 50 万，而不是市价 80 万。

提问人：满船落花满船雨 时间：2014-05-28 20:31:15
ok, 明白。
另外再问一个问题，在Day1的时候，不确认对应的负债 50 万（指的是 80 万货物对应的 50 万作价）能否再仔细说明一下呢： 因为APPENDIX TO IAS 39 AG 35里面写道： (b) assets to be acquired and liabilities to be incurred as a result of a firm commitment to purchase or sell goods or services are generally not recognised until at least one of the parties has performed under the agreement. For example, an entity that receives a firm order does not generally recognise an asset (and the entity that places the order does not recognise a liability) at the time of the commitment but, rather, delays recognition until the ordered goods or services have been shipped, delivered or rendered. If a firm commitment to buy or sell non-financial items is within the scope of this Standard under paragraphs 5–7, its net fair value is recognised as an asset or liability on the commitment date (see (c) below).而 IAS 39 5-7段里面写明：
5 This Standard shall be applied to those contracts to buy or sell a non-financial item that can be settled net in cash or another financial instrument, or by exchanging financial instruments, as if the contracts were financial instruments, with the exception of contracts that were entered into and continue to be held for the purpose of the receipt or delivery of a non-financial item in accordance with the entity’s expected purchase, sale or usage requirements.那么这 50 万货物交换回来的Available for sales算不算这里面提到的financial instrument呢，如果算的话，那么按照AG35是不是可以认为可以做如下分录： Dr：Available for sale 100 Cr：Cash 50 Cr：OP 50在提货时则为： Dr：OP 50 Cr：Revenue 50

回答人：chenyiwei
另外又想到一种思路：此处A向B的销售作价是否没有实际意义？因为如果基本确定会行权，且行权情况不影响已获得的股东权利和义务，则表明A应当支付的整体对价的公允价值（现金＋货物合计 130 万）总体上构成了取得相关金融资产的成本（取得时的公允价值），此时可以确认的可供出售金融资产的初始公允价值就是 130 万，相应确认OP（但以公允价值计量） 80 万，也就是回到了最初讨论的思路。当然负债的公允价值变动仍然是直接计入损益。

提问人：满船落花满船雨 时间：2014-05-29 16:30:27
在什么情况下，这个负债会有公允价值变动呢？ 因为这个存货指明了到时候按照卖给retailer的价格为 80 万的货物。

回答人：chenyiwei
B有可能不行权或者不全部行权。在这种情况下，预计行权数量与当初签发的期权价值之间的差额就会构成负债的公允价值变动。